臺灣高雄地方法院民事裁定
108年度消債清字第74號
聲  請  人  許米安即許世蓉
0000000000000000

0000000000000000

0000000000000000

0000000000000000

0000000000000000

上列當事人因消費者債務清理事件聲請清算，本院裁定如下：
    主  文
聲請人許米安即許世蓉自中華民國一百零八年九月二十五日下午
四時起開始清算程序。
命司法事務官進行本件清算程序。
    理  由
一、聲請意旨略以：伊無力清償債務，曾依中華民國銀行公會會
    員辦理消費金融案件無擔保債務協商機制請求共同協商債務
    方案成立，然收入不豐，勉為償還數期後仍不得已毀諾，實
    有不可歸責於己事由致履行有困難，復未經法院裁定開始清
    算程序或宣告破產，爰依法聲請准予裁定清算等語。
二、按「債務人不能清償債務或有不能清償之虞者，得依本條例
    所定更生或清算程序，清理其債務。」消費者債務清理條例
    （下稱本條例）第3 條定有明文。衡以消費者與金融機構間
    債之關係之發生，係依契約自由原則及相互間之信賴為基礎
    ，此為社會經濟活動得以維繫及發展之重要支柱，債務人經
    濟窘迫，固不應任其自生自滅，債權人一方之利益，仍不能
    因之摒棄不顧。是債務人於協商程序中，自應本於個人實際
    財產及收支狀況，依最大誠信原則，商討解決方案。如終究
    不能成立協商，於聲請更生或清算時，法院審酌上開條文所
    謂「不能清償或有不能清償之虞」，應綜衡債務人全部收支
    、信用及財產狀況，評估是否因負擔債務，而不能維持最基
    本之生活條件；所陳報之各項花費，是否確屬必要性之支出
    ；如曾有協商方案，其條件是否已無法兼顧個人生活之基本
    需求等情，為其判斷之準據。
三、經查：
㈠、聲請人曾請求銀行公會協商債務方案成立，約定自民國95年
    8月起，分80期，利率9.88％，每月清償新臺幣（下同）10,3
    46元，惟聲請人未依約繳款而於96年1月11日通報毀諾，此
    有台新銀行函（卷第167至168頁）、元大銀行陳報狀（卷第
    153至157頁）可參。按本條例第151 條第9 項準用同條第7 
    項但書所稱「因不可歸責於己之事由，致履行有困難」之情
    形，僅須於法院就更生或清算之聲請為裁判時存在即為已足
    ，至債務人於履行困難之事由發生前有無違約不履行行為，
    與該事由是否不可歸責於債務人之判斷尚屬無涉（另參考98
    年第1 期民事業務研究會第26號之司法院民事廳消費者債務
    清理條例法律問題研審小組意見）。又依本條例第151 條第
    9 項準用同條第8 項再準用第75條第2 項之規定，債務人可
    處分所得扣除自己及依法應受其扶養者所必要生活費用之餘
    額，連續3 個月低於協商方案應清償之金額者，推定有不可
    歸責於己之事由致履行有困難。經查，聲請人目前平均每月
    收入約12,288元（詳後述），以聲請人斯時收入，扣除108
    年度依主管機關所公告高雄市每人每月最低生活費13,099元
    之1.2倍後，顯已無法負擔每月10,346元之還款金額，堪認
    聲請人之收入無法持續支應前揭生活開支及協商款項，致繼
    續履行有所困難，亦即可認聲請人有不可歸責於己之事由，
    致不能履行原協商條件。
㈡、聲請人於105年度至107年度申報所得各為65,854元、1,700元
    、6,280元，平均每月所得分別為5,488元、142元、523元（
    本件元以下均採四捨五入計算），名下有1995年、1996年出
    廠車輛各1部，於富邦人壽、三商美邦人壽均無有效保單；
    又聲請人自陳以打零工維生，從事清潔工、資源回收等工作
    ，106年1月至107年12月係於台中打零工，108年1月起則於
    高雄工作，時薪140元至150頁，資源回收則以分類計算，每
    月約工作25日，每月收入約12,000元至12,500元不等，並自
    陳106年實際打零工收入共146,520元，107年共計146,900元
    ，108年1至8月平均每月打零工約12,288元【計算式：（12,
    430＋12,000＋12,420＋12,500＋12,350＋12,100＋12,050＋12,450
    ）÷8＝12,288】，未領取補助，成年子女亦未給付扶養費，
    另聲請人於106至107年原有葡眾企業股份有限公司直銷收入
    ，惟108年尚無收入等情，有財政部高雄國稅局105年至107
    年綜合所得稅各類所得資料清單及財產歸屬資料清單（卷第
    5頁、第14至15頁、第128頁）、財產及收入狀況說明書（卷
    第11至12頁）、債權人清冊（卷第16至18頁）、戶籍謄本（
    卷第53頁）、勞工保險被保險人投保資料表（卷第55頁）、
    個人商業保險查詢結果表（卷第175頁）、財團法人金融聯
    合徵信中心前置協商專用債權人清冊（卷第8至10頁）、信
    用報告（卷第6至7頁）、臺中市政府社會局函（卷第134頁
    ）、收入切結書（卷第59頁、第173頁）、衛生福利部中央
    健康保險署函（卷第37至38頁）、葡眾企業股份有限公司函
    （卷第129頁）、高雄市政府都市發展局函（卷第39頁）、
    台中市政府住宅發展工程處函（卷第133頁）、存簿（卷第6
    7至69頁）、富邦人壽保險股份有限公司陳報政（卷第165頁
    ）、三商美邦人壽保險股份有限公司函（卷第169頁）等附
    卷可證。另查聲請人曾任立昇模具業社之負責人，惟立昇模
    具業社業於92年間註銷，此有財政部中區國稅局沙鹿稽徵所
    函（卷第170至171頁）在卷可稽。則在別無其他資料可認聲
    請人有其他收入之情形下，以其自陳108年1至8月每月平均
    收入12,288元核算現在償債能力之基礎，堪認妥適。
㈢、關於聲請人個人日常必要支出部分，聲請人主張獨自租屋居
    住，與房東家人同住，每月租金3,500元，並提出租賃契約
    書（卷第62至64頁）在卷可稽。按債務人必要生活費用，以
    最近一年衛生福利部或直轄市政府所公告當地區每人每月最
    低生活費一點二倍定之，本條例第64條之2第1項定有明文。
    本院參酌衛福部社會司所公告108年度高雄市最低生活費為1
    3,099元，則聲請人每月最低生活所必需除有特殊情形並有
    證據證明者外，自宜以此之1.2倍即15,719元為度，始得認
    係必要支出。聲請人主張每月必要支出約12,100元，低於本
    院計算之基準，尚屬合理。
㈣、綜上所述，聲請人目前每月平均收入為12,288元，扣除必要
    生活費12,100元後，剩餘188元。而聲請人目前負債總額為1
    ,187,550元（見卷第16至18頁債權人清冊、第166頁大甲農
    會陳報狀，另台灣銀行、土地銀行雖陳報聲請人尚有學貸保
    證債務存在，惟聲請人稱保證債務未逾期，而未列入債權人
    清冊，附此敘明），以上開餘額按月攤還結果，至少約需52
    6年（計算式：1,187,550÷188÷12＝526）始能清償完畢，堪
    認聲請人有不能清償債務之情事。從而，聲請人向本院聲請
    清算，即無不合，應予准許，並命司法事務官進行本件清算
    程序。
四、依本條例第11條第1 項、第83條第1 項、第16條第1 項，裁
    定如主文。
中　　華　　民　　國　 108　　年　　9 　　月　　25　　日
              　　民事庭　　法　　　官　賴寶合
以上正本係照原本作成。
本裁定不得抗告。
中　　華　　民　　國　 108　　年　　9 　　月　　25　　日
  　                        書記官　胡美儀